臺灣苗栗地方法院刑事裁定
111年度聲判字第15號
聲  請  人 
即  告訴人  朱昌碩
被      告  洪福詮  年籍住址均詳卷
上列聲請人因被告公共危險等案件，不服臺灣高等檢察署臺中檢
察分署檢察長中華民國111年7月15日111年度上聲議字第1983號
駁回聲請再議之處分（原不起訴處分案號：臺灣苗栗地方檢察署
111年度偵字第4759號），聲請交付審判，本院裁定如下：
    主  文
聲請駁回。
    理  由
一、告訴人不服上級法院檢察署檢察長或檢察總長認再議為無理
    由而駁回之處分者，得於接受處分書後10日內委任律師提出
    理由狀，向該管第一審法院聲請交付審判；法院認交付審判
    之聲請不合法或無理由者，應駁回之，刑事訴訟法第258條
    之1、第258條之3第2項前段分別定有明文。本件聲請人即告
    訴人朱昌碩（下稱聲請人）以被告洪福詮涉犯刑法第185條
    第1項之妨害公眾往來安全及同法第354條之毀損罪嫌，向臺
    灣苗栗地方檢察署（下稱苗栗地檢署）檢察官提出告訴，經
    苗栗地檢署檢察官於民國111年5月27日以111年度偵字第475
    9號為不起訴處分，聲請人收受上開不起訴處分書後，於法
    定期間內具狀聲請再議，案經臺灣高等檢察署臺中檢察分署
    檢察長於111年7月15日以111年度上聲議字第1983號認再議
    為無理由而駁回再議，該駁回再議之處分書並於111年7月19
    日送達至聲請人之住所，由聲請人本人收受，聲請人嗣於11
    1年7月29日具狀向本院聲請交付審判等情，業經本院調閱苗
    栗地檢署前揭卷宗核閱無訛，且有刑事聲請狀上之本院收狀
    章戳可證。至聲請人雖未另行委任律師提起本件交付審判，
    惟因聲請人具律師資格乙情，有法務部律師查詢系統列印畫
    面在卷可參，而前揭刑事訴訟法第258條之1雖無如民事訴訟
    法第466條之1第1項：「對於第二審判決上訴，上訴人應委
    任律師為訴訟代理人。但上訴人或其法定代理人具有律師資
    格者，不在此限」之但書規定，然參酌最高法院94年第6次
    、第7次刑事庭決議允許具律師資格之自訴人無庸委任律師
    為代理人之同一法理，本院認為上揭刑事訴訟法規定之目的
    係藉由專業律師制度為不起訴處分聲請交付審判之篩檢，故
    倘告訴人具備律師資格，即無強令告訴人另外委請律師之必
    要。是聲請人向本院提起交付審判之聲請，於程序上即屬適
    法，合先敘明。
二、刑事訴訟法第258條之1「聲請法院交付審判制度」係參考德
    國刑事訴訟法第172條第2項之規定及日本刑事訴訟法第262
    條準起訴之規定而增訂，告訴人於不服上級檢察署之駁回處
    分者，得向法院聲請交付審判；其目的係為對於檢察官起訴
    裁量之制衡，除貫徹檢察機關內部檢察一體之原則所含有之
    內部監督機制外，另宜有檢察機關以外之監督機制，由法院
    保有最終審查權而介入審查，以提供告訴人多一層救濟途徑
    （刑事訴訟法第258條之1立法理由參照），以促使檢察官對
    於不起訴處分為最慎重之篩選，審慎運用其不起訴裁量權；
    從而，本條之適用一方面係強制告訴人先循檢察機關內部之
    監督機制救濟無效果後，始由法院為之，另方面亦促使檢察
    機關內部省視其不起訴處分是否妥當，法院有最終審查權。
    故交付審判之制度雖賦予法院於告訴人交付審判之聲請裁定
    准否前，可依同法第258條之3第3項規定為「必要之調查」
    ，然法院於審查交付審判之聲請有無理由時，仍應以審酌告
    訴人所指摘不利被告之事證未經檢察機關詳為調查或斟酌，
    或不起訴處分書所載理由違背經驗法則、論理法則及證據法
    則為限，方符本條係為制衡檢察官起訴裁量權之立法意旨。
    換言之，交付審判之立法精神，係欲法院僅就檢察官所為不
    起訴或緩起訴之處分是否正確加以審查，以防止檢察機關濫
    權，則法院就聲請交付審判案件之審查，其中所謂「得為必
    要之調查」，自應以偵查中曾顯現之證據為限，不可就其新
    提出之證據再為調查，亦不可蒐集偵查卷以外之證據；此觀
    諸刑事訴訟法第260條對於不起訴處分已確定或緩起訴處分
    期滿未經撤銷者得再行起訴之規定，其立法理由說明，本條
    所謂不起訴處分已確定者，係包括「聲請法院交付審判復經
    駁回者」之情形在內，則法院就聲請交付審判案件之審查，
    所謂「得為必要之調查」，其調查證據範圍，自更應以偵查
    中曾顯現之證據為限，不得就告訴人新提出之證據再為調查
    ，亦不可蒐集偵查卷以外之證據，否則，將與刑事訴訟法第
    260條之再行起訴規定混淆不清。
三、犯罪事實應依證據認定之，無證據不得認定犯罪事實；不能
    證明被告犯罪者，應諭知無罪之判決，刑事訴訟法第154條
    第2項、第301條第1項分別定有明文。又刑事訴訟上證明之
    證據資料，無論其為直接證據或間接證據。均須達於通常一
    般之人均不致於有所懷疑，而得確信其為真實之程度，始得
    據為有罪之認定，若未達此程度，而有合理性懷疑之存在，
    依「罪證有疑，利於被告」之證據法則，即應為有利於被告
    之認定。
四、聲請意旨略以：
（一）原不起訴處分書及駁回再議處分書均認刑法第185條第1項
      之公共危險罪係以有形之障礙物截斷或杜絕公眾往來之設
      備而言，然本案被告將車輛部分停在快車道上，且突然開
      門，致聲請人車速僅時速30、40公里猶閃避不及，與該罪
      所謂截斷或杜絕公眾往來之設備並無差別。
（二）本案發生前聲請人曾承辦本院109年度交易字第279號刑事
      案件，該案是夜間在路肩開門，本案是在快車道開門，司
      法怎麼判案前後不一。
五、經查：
（一）刑法第185條第1項妨害公眾往來安全罪之行為態樣包含損
      壞、壅塞及他法。所稱「損壞」、「壅塞」均為例示規定
      。前者，指對本罪客體進行破壞，使其喪失效用之行為；
      後者，乃以有形障礙物遮斷或阻塞，使公眾人車無法或難
      以往來之行為；至所謂之「他法」，則為概括規定，屬不
      確定之法律概念，依前開說明，自當斟酌法律精神、立法
      目的及社會需要，而為價值補充。就本案而言，斟酌本罪
      之立法目的在於保護公共交通安全，而非交通路面，以防
      止公眾因損壞或壅塞路面，遭受生命、身體或財產上之損
      失。並參照德國文獻及實務，認為駕駛人有意識地將交通
      工具作另類使用，以之作為阻礙交通之手段，而影響公眾
      往來之安全，始足評價為壅塞等情以觀，足見本罪在具體
      適用上，必須行為人主觀上出於妨害交通安全之意圖，客
      觀上嚴重影響交通安全，始足當之。是此所謂「他法」，
      當係指無關交通活動之侵害行為，或駕駛人非常態之交通
      活動，而造成與損壞、壅塞相類似，足以妨害公眾往來安
      全之行為，以避免過於空泛，而違反罪刑明確性原則。例
      如故意在路旁燒垃圾，引發濃煙，製造視覺障礙，汽、機
      車駕駛人故意在道路中長時作「之」字蛇形行進，或糾合
      多眾併排競駛或高速飆車等，以該汽、機車作為妨害交通
      之工具，達到相當於壅塞、截斷、癱瘓道路，致他人無法
      安全往來之程度者，始克當之，而非泛指所有致生公眾往
      來危險之行為（最高法院110年度台上字第3556號判決意
      旨參照）。原不起訴處分書及駁回再議處分書就告訴意旨
      認被告涉犯妨害公眾往來安全罪嫌部分，係依據道路交通
      事故現場圖及現場照片等證據，認定本案發生之延平路係
      2線車道，車道寬度為3.50公尺，聲請人及被告行駛車道
      之路緣（即路肩）寬度為3公尺，對向車道之路緣寬度為3
      .40公尺，被告自用小客車幾乎停在路緣上，僅少部分車
      身之左前輪壓在白色之邊線上、左後輪壓在黃色網格外緣
      之邊線上等情，因而認定案發時被告之自用小客車幾乎停
      在其行駛方向道路之路緣上，僅極少部分車身佔用車道，
      尚與刑法第185條第1項之妨害公眾往來安全罪之構成要件
      不符；就告訴意旨認被告涉犯毀損罪嫌部分，則係依苗栗
      縣警察局竹南分局111年5月5日南警五字第1110010750號
      函所附道路交通事故照片，確認案發後被告自身車輛之車
      門亦有損壞，復衡諸常情，認一般智識正常之人應不致為
      了毀損不相識之人之車輛，甘冒自身車輛毀壞之損失及其
      生命之安全而為之，是被告縱有未注意後方來車即開啟車
      門之情，其情節應屬「過失」而非「故意」，亦與刑法第
      354條毀損罪之構成要件不符。是原不起訴處分書及駁回
      再議處分書已明確說明被告所為無法遽以妨害公眾往來安
      全罪及毀損罪相繩之理由，其採證之方式、論理之原則，
      均難認有何違背論理法則或經驗法則之處，聲請意旨猶執
      陳詞，主張被告所為合致於刑法第185條第1項妨害公眾往
      來安全罪之構成要件，實無理由。
（二）聲請人雖提出本院109年度交易字第279號刑事判決及臺灣
      高等法院臺中分院110年度交上易字第463號刑事判決，質
      疑司法實務對於同為汽車駕駛人開啟車門肇事之案件，前
      後見解有不一致之情形。然觀諸上開另案判決，本院及臺
      灣高等法院臺中分院另案承審法官係認該案被告有將所駕
      自用小客車輛臨時停放在其行進方向右側並跨占機車慢車
      道，且未確認直行中之其他車輛，疏未確實注意觀看後方
      是否有車輛經過，並讓其先行，即貿然開啟左後車門取物
      ，致使同向行駛在後、由該案告訴人騎乘之機車，因一時
      措手不及而無法閃避，乃發生碰撞，致該案告訴人因此倒
      地而受有重傷害，因而認定該案被告所為係犯刑法第284
      條後段之過失傷害致人重傷罪。是上開另案中，承審法官
      係認定該案被告有貿然將其駕駛之上開車輛臨時停放在其
      行進方向右側並跨占機車慢車道，且未確認直行中之其他
      車輛，即下車開啟左後車門取物之「過失」，因而構成刑
      法第284條後段之過失傷害致人重傷罪，而非認定該案被
      告所為構成僅處罰故意犯之刑法第185條第1項之妨害公眾
      往來安全或同法第354條之毀損罪，是2案之適用罪名迥然
      有別，自無從混為一談，更無所謂見解前後不一之情形，
      聲請意旨執上開另案判決質疑法院見解前後不一，顯無理
      由。
六、綜上所述，本院認依卷內證據尚無法證明被告確有聲請人所
    指之妨害公眾往來安全及毀損犯行，苗栗地檢署檢察官及臺
    灣高等檢察署臺中檢察分署檢察長分別予以不起訴處分及駁
    回再議之聲請，難認有何不當，亦無違背經驗法則、論理法
    則或其他證據法則。聲請人交付審判意旨指摘原不起訴及駁
    回再議聲請理由不當，實屬無理由，揆諸首揭說明，本件交
    付審判之聲請依法應予駁回。
七、依刑事訴訟法第258條之3第2項前段，裁定如主文。　　
中　　華　　民　　國　　111 　年　　11　　月　　22　　日
            刑事第二庭  審判長法  官  林卉聆
                              法  官  魏正杰
                              法  官  林信宇
以上正本證明與原本無異。
本裁定不得抗告。
                              書記官  林佩萱 
中　　華　　民　　國　　111 　年　　11　　月　　22　　日